【裁判字號】    98,易,1493
【裁判日期】    981230
【裁判案由】    竊盜
【裁判全文】
臺灣臺中地方法院刑事判決              98年度易字第1493號
公  訴  人  臺灣臺中地方法院檢察署檢察官
被      告  丙○○
上列被告因竊盜案件，經檢察官提起公訴（97年度偵字第25262號）
，本院判決如下：
    主    文
丙○○無罪。
    理    由
一、公訴意旨略以：被告意圖為自己不法之所有，於民國97年8
    月12日20時許，在臺中市○○○路279號「潮港城」餐廳，
    趁庚○○正在用餐之際，徒手竊取庚○○所有、放置在褲子
    後方口袋之NOKIA廠牌6300型號銀色手機1支（序號：000000
    000000000號）得手後，將該手機內庚○○原有之SIM卡取出
    ，換插用其不知情祖母戊○○○申請之門號0000000000號
    SIM使用。嗣經庚○○報警始循線查獲，因認被告涉犯刑法
    第320條第1項之竊盜罪嫌。
二、程序方面：
    按被告以外之人於審判外之言詞或書面陳述，除法律有規定
    者外，不得作為證據；又被告以外之人於審判外之陳述，雖
    不符前4 條之規定，而經當事人於審判程序同意作為證據，
    法院審酌該言詞陳述或書面陳述作成時之情況，認為適當者
    ，亦得為證據。當事人、代理人或辯護人於法院調查證據時
    ，知有第159 條第1 項不得為證據之情形，而未於言詞辯論
    終結前聲明異議者，視為有前項之同意，刑事訴訟法第159
    條第1項、第159條之5分別定有明文。查被告及檢察官對於
    本院下列所引用之其他各項證據之證據能力，於言詞辯論終
    結前，均無何異議，本院審酌該等證據作成時之情況，並無
    不法取證情事，作為證據，應無不當，依前開說明，該等人
    證、書證，均有其證據能力，自均得為證據。
三、實體方面
（一）按犯罪事實應依證據認定之，無證據不得認定其犯罪事實
      ；又不能證明被告犯罪，應諭知無罪之判決，刑事訴訟法
      第15 4條第2項及第301條第1項前段分別定有明文。又按
      刑事訴訟法上所謂認定犯罪事實之證據，係指足以認定被
      告確有犯罪行為之積極證據而言，如未能發現相當證據或
      證據不足以證明，自不能以推測或擬制之方法，以為裁判
      基礎，最高法院29年上字第3105號及40年臺上字第86號分
      別著有判例；而認定不利於被告之事實，須依積極證據，
      苟積極證據不足為不利被告之認定時，即應為有利於被告
      之認定，更不必有何有利之證據，亦有最高法院30年上字
      第816號判例可資參照。若證據資料在經驗科學上或論理
      法則上尚有對被告較為有利之存疑，而無從依其他客觀方
      法排除此項合理之可疑，即不得以此資料作為斷罪之基礎
      ，且刑事訴訟制度受「倘有懷疑，則從被告之利益為解釋
      」、「被告應被推定為無罪」之原則所支配，故得為訴訟
      上之證明者，無論為直接或間接證據，須客觀上於一般人
      均不致有所懷疑而達於確信之程度者，始可據為有罪之認
      定，倘其證明尚未達於「確信」之程度，而有合理可疑存
      在時，即難據以為被告不利認定，換言之，在法律判斷上
      ，即不能為被告有罪之認定。
（二）公訴人認被告涉有上揭竊盜犯行，無非係以被告之供述、
      證人即被害人庚○○於警偵訊之指訴、門號0000000000號
      行動電話通聯紀錄、贓物領據保管單及手機照片，為其主
      要論據。訊據被告堅詞否認有何竊盜行為，辯稱：上開手
      機並非伊所偷竊，門號0000000000號行動電話係其叔叔丁○○在使用等語。
（三）經查：
  １、上揭被害人庚○○所有之NOKIA廠牌6300型號銀色手機1支
      （序號：000000000000000號），係被害人庚○○於97年8
      月12日20時許，在臺中市○○○路279號「潮港城」餐廳
      用餐之際失竊之事實，固據證人即被害人庚○○於警偵訊
      證述明確（見警卷第4-7頁），惟細繹證人庚○○於警偵
      訊時所為之陳述，並未證述聞見被告於上揭時、地竊取前
      開手機等情，是證人庚○○於警偵訊時之證詞，尚不足據
      以認定被告涉有上開竊盜之犯行。
  ２、再查門號0000000000號行動電話SIM卡係被告之祖母戊○○○所申請，於97年8月13日2時2分10秒許之前，係插置
      於序號：000000000000000號之手機使用，於97年8月13日
      12時許，則開始換插置於被害人庚○○所失竊之該手機一
      情，有臺灣大哥大資料查詢一份附卷可稽（見97年度偵字
      第25262號卷第6-16頁）。
  ３、又依上開附卷之通聯紀錄，可知門號0000000000號行動電
      話於97年8月12日更換使用之手機前，於當日曾與門號000
      0000000號、0000000000號、0000000000號、0000000000
      號通聯，而門號0000000000號之申請人與使用人為己○○
      ，0000000000號及0000000000號之申請人為壬○○、使用
      人李宗穎，0000000000及0000000000號之申請人及使用人
      辛○○，且己○○、壬○○、辛○○等人均不認識被告，
      但認識證人丁○○等情，分據證人己○○、壬○○、辛○○等人於本院審理時證述在卷（見本院卷第193頁背面-19
      4、195-196頁），並有中華電信資料查詢、臺灣大哥大資
      料查詢、和信電股份有限公司資料查詢（見本院卷第118
      、123、125、127頁）。又門號0000000000號行動電話於
      97年8月13日12時更換使用之手機後，於當日12時7分許，
      即曾與證人辛○○使用之門號0000000000行動電話通聯，
      由此足證門號0000000000號行動電話SIM卡於被害人庚○○手機失竊之前後，均係由證人丁○○所持用一情明確，
      故被告所辯及證人乙○○於98年10月6日本院審理時證述
      門號0000000000號行動電話SIM卡係由證人丁○○所使用
      一情（見本院卷第166頁背面）與事實相符，故門號00000
      00000號行動電話SIM卡並非被告所持用已堪認定。
  ４、另依卷附之臺中市警察局第四分局搜索、扣押筆錄及扣押
      物品目錄表、手機照片及贓物認領保管單（見警卷第10-1
      3、15、18、19頁），充其量僅足證明被告於97年10月9日
      前往臺中市警察局第四分局製作筆錄時，確持有上開被害
      人庚○○遭竊之手機之事實；而卷附之手機照片及贓物認
      領保管單（見警卷第15、18、19頁），亦分別僅足以證明
      前開手機確係被害人庚○○於上揭時、地失竊之物品，且
      業經被害人庚○○領回，以及前開照片所攝上開手機為警
      查扣時之外觀狀況，但均無從據以認定被告涉有上揭竊盜
      之犯行。
  ５、按刑事訴訟法第154條第2項規定，犯罪事實應依證據認定
      之，無證據不得認定犯罪事實，此一證據裁判及禁止推定
      罪狀原則，並非僅為被告個人之訴訟利益而設，尤其重在
      發現真實以求國家刑罰權之正確行使，若無足可證明被告
      從事犯罪構成要件行為之積極證據，無論假定某一被告犯
      罪行為，而令其自證無罪，藉以過濾及鎖定特定犯罪人，
      或推測被告涉及某項罪名，而依其自辯過程，蒐求該被告
      生活經歷資料，藉以判斷其究竟有無構成特定犯罪，俱非
      法之所許。本件被告於97年10月9日製作筆錄之時，雖持
      有上開手機，已如前述，惟持有贓物，在社會生活經驗上
      ，合理之原因不一而足，無從僅以被告持有贓物去製作筆
      錄之事實，即忖度被告取得贓物之來源係因竊盜而取得即
      明。是本件並無積極證據足資證明上開手機確為被告所竊
      取，自難僅憑被告持有上開手機等情，即憑主觀之推想，
      將一般經驗上有利被告之其他合理情況逕予排除，遽論以
      竊盜之罪責。公訴人徒以被告持有上開手機，即以推測或
      擬制之方法，推認被告於前揭時地竊取被害人庚○○所有
      之手機，涉有竊盜之犯行云云，尚嫌速斷。
  ６、綜上所述，本件公訴人所舉之證據，未達於通常一般之人
      均不致有所懷疑，而得確信其為真實之程度，不足以認定
      被告竊盜罪行。此外，復查無其他證據足資證明被告有竊
      盜之行為，既不能證明被告犯罪，揆諸上揭說明，依法應
      予諭知無罪。至被告持有上開手機，涉犯收受贓物之罪嫌
      ，自應由檢察官另行偵辦，附此敘明。
據上論斷，應依刑事訴訟法第301條第1項，判決如主文。
本案經檢察官甲○○到庭執行職務。
中    華    民    國    98    年    12    月    30    日
                  刑事第十庭  法  官  莊秋燕
以上正本證明與原本無異。
如不服本判決應於收受判決後10日內向本院提出上訴書狀，並應
敘述具體理由；其未敘述上訴理由者，應於上訴期間屆滿後20日
內向本院補提理由書（均須按他造當事人之人數附繕本）「切勿
逕送上級法院」。
                              書記官  楊賀傑
中    華    民    國    98    年    12    月    30    日

司法院資訊處製作；財團法人民間司法改革基金會備份。
